【裁判字號】    92,重訴,113
【裁判日期】    920227
【裁判案由】    清償借款等
【裁判全文】
臺灣台北地方法院民事判決  九十二年重訴字第一一三號
    原      告    台灣土地銀行
    法定代理人    乙○○
    訴訟代理人    戊○○
                  己○○
    被      告    企龍股份有限公司
                              設台北縣汐止市○○○路○段一○二號二十一樓
    兼法定代理人  丙○○      住台北市○○區○○路四段一五一巷三六號八樓之
                              .
    被      告    甲○○      .
    右三人之
    訴訟代理人    丁○○      住台北縣汐止市○○○路○段一０二號二十一樓
右當事人間請求清償借款等事件，本院判決如左：
    主      文
被告應連帶給付原告新台幣貳仟捌佰萬元，及自民國九十一年六月四日起至清償日止
，按年息百分之六點七二計算之利息，及自九十一年七月五日起至清償日止，逾期在
六個月以內者，按上開利率百分之十，逾期六個月以上者，按上開利率百分之二十計
算之違約金。
被告應連帶給付原告新台幣柒佰肆萬肆仟貳佰貳拾元，及自民國九十一年六月八日起
至清償日止，按年息百分之六點五九計算之利息，及自九十一年七月九日起至清償日
止，逾期在六個月以內者，按上開利率百分之十，逾期六個月以上者，按上開利率百
分之二十計算之違約金。
訴訟費用由被告連帶負擔。
    事    實
甲、原告方面：
一、聲明：如主文第一項、第二項所示。
二、陳述略稱：
(一)被告企龍股份有限公司於民國（下同）八十七年十二月四日，協同連帶保證人丙
    ○○、甲○○向原告借款新台幣（下同）貳仟捌佰萬元，期限二十年，自八十七
    年十二月四日起至民國一０七年十二月四日止；自借款日起分二四０期，每期一
    個月，第一期至三十六期只付利息不還本金，第三十七期起平均攤還本息，利率
    以年百分之七點二九，按日計算，每月付息一次，逾期未償付利息時，依約另加
    付違約金，惟被告自九十一年七月四日起未依約繳付利息，已違被告所簽之約定
    書第六條約定：「立約人如不按期付息者，貴行得視為全部到期」，聲請人曾數
    次通知被告清償積欠本息，惟均未獲清償。
(二)被告企龍股份有限公司嗣又於九十年十月八日協同連帶保證人丙○○、甲○○向
    原告借款柒佰肆拾萬元，期限一年，自民國九十年十月八日起至民國九十一年十
    月八日止；自借款日起分十二期，每期一個月，按期付息一次，到期還清本金，
    利率以年百分之六點八，按日計算，每月付息一次，逾期未償付利息時，另依約
    加付違約金，惟被告自九十一年六月八日起未依約繳付利息，已違被告所簽之約
    定書第六條約定：「立約人如不按期付息者，貴行得視為全部到期」，聲請人曾
    數次通知被告清償積欠本息，惟均未獲清償。
三、證據：提出借據暨約定書影本二份、放款帳卡二份、本行基本放款利率查詢表乙
    份等文件影本為證。
乙、被告方面：
一、聲明：原告之訴駁回。
二、陳述略稱：
(一)被告企龍股份有限公司於八十六年三月間，以台北公司及高雄公司公司址之二筆
    不動產為擔保而向原告借款，均按月支付本息；嗣於九十年五月十二日因台北公
    司之辦公室遭東方科學園區其他樓層之火災延燒波及，造成嚴重毀損，被告乃於
    九十年十一月間函請原告調降貸款利率，惟原告僅微幅調降利率，且嗣又違背行
    政院之指示，未主動洽訪受災廠商提供協助，反而將利率由年息百分之六點五二
    五調高為百分之六點七二；又被告另行推出之指數型房貸利率年息僅有百分之二
    點三三，原告此種差別待遇已違反公平交易法第十九條第二款之規定，而有限制
    競爭或妨礙公平競爭之虞。
(二)又被告企龍股份有限公司於九十年年底因訴外人臺灣證券交易所違反公平交易法
    遭其片面終止資訊供給契約，致被告無法繼續營運，而被告二次向鈞院聲請假處
    分，請求裁定臺灣證券交易應繼續供給股市交易資訊予被告，惟均遭鈞院以此為
    公法上之爭執而駁回，而行政院公平交易委員會則以此為民事契約爭議事件而拒
    絕作過渡性裁示，鈞院與公平交易委員會之互相推諉，造成原告之權益受損，應
    負賠償責任。
三、證據：提出原告之回函一件、原告指數型房貸之相關資料一紙、行政院公平交易
    委員會之處分書一件、駁回假處分之裁定二件、行政院公平交易委員會之回函一
    件等文件影本為證。
    理    由
一、按契約自由乃私法上之大原則，在私法關係中，個人之取得權利，負擔義務，純
    由個人之自由意志，基此自由意思所締結之任何契約，除違反公序良俗及強制或
    禁止規定外，國家原不得任意干涉。經查，原告主張之事實，已據其提出與所述
    相符之借據暨約定書影本二份、放款帳卡二份、本行基本放款利率查詢表乙份等
    文件影本為證。被告等對於前開證物之真正雖不予爭執，惟抗辯本件原告所請求
    之利息高於原告對於其他客戶之利息請求云云。然基於前揭契約自由原則，被告
    於訂約時既已同意依兩造約定之利率核計利息而向原告借款，且關於利息之約定
    係取決於借款人及保證人之信用及資力，本無一視同仁之可能，是被告抗辯原告
    計息採取差別待遇之方式而有違公平交易法云云，即屬無據，要無足採。至被告
    抗辯其無還款能力，係因本院或公平交易委員會未允准其對訴外人臺灣證券交易
    所聲請假處分之所致云云，縱或屬實，亦係被告是否應另案向國家或訴外人臺灣
    證券交易所提出損害賠償之訴之問題，與本件系爭借款係屬兩回事，自不得以此
    作為拒絕還款之理由。
二、按借用人應於約定期限內，返還與借用物種類、品質、數量相同之物，民法第四
    百七十八條前段定有明文。又保證債務之所謂連帶，係指保證人與主債務人負同
    一債務，對於債權人各負全部給付之責任者而言，此觀之民法第二百七十二條第
    一項規定連帶債務文義甚明，亦有最高法院四十五年度台上字第一四二六號判例
    可資參照。本件被告既對於借款及保證之事實不予爭執，從而，參之前揭條文及
    判例之說明，原告依消費借貸及連帶保證之法律關係，請求被告連帶給付如主文
    所示之本金、利息及違約金，為有理由，應予准許。
三、據上論結，本件原告之訴為有理由，依民事訴訟法第八十五條第二項，判決如主
    文。
中      華      民      國    九十二    年      二      月    二十七    日
                                      民事第六庭  法      官  黃蓓蓓
右為正本係照原本作成
如對本判決上訴，須於判決送達後廿日內向本院提出上訴狀
中      華      民      國    九十二    年      二      月    二十七    日
                                                  法院書記官  柯金珠


司法院資訊處製作；財團法人民間司法改革基金會備份。
